臺灣高等法院刑事判決
109年度上易字第1523號
上  訴  人  臺灣新北地方檢察署檢察官
上  訴  人  
即  被  告  曾玄如
指定辯護人  林淑惠律師(義務律師)              
上列上訴人因被告詐欺等案件，不服臺灣新北地方法院於中華民
國109年5月13日所為109年度審易字第506號第一審判決（起訴案
號：臺灣新北地方檢察署108年度偵續字第166號），提起上訴，
本院判決如下：
    主  文
原判決撤銷。
乙○○犯附表所示之罪，各處該附表編號「本院判決主文」欄所示
之刑。不得易科罰金之刑部分，應執行有期徒刑肆年；得易科罰
金之刑部分，應執行有期徒刑壹年陸月，如易科罰金，以新臺幣
壹仟元折算壹日。
未扣案之犯罪所得新臺幣陸仟捌佰柒拾捌萬元沒收，於全部或一
部不能沒收或不宜執行沒收時，追徵其價額。
    事  實
一、乙○○基於意圖為自己不法所有之犯意，於民國99年間佯以「
    藥師佛」代言人名義，向甲○○誆稱其可作法改善甲○○及家人
    之運勢，然甲○○須交付金錢供其保管，待作法完成後即可將
    金錢返還云云，致甲○○陷於錯誤，於附表編號1（即起訴書
    附表一編號2）所示時間，匯款該編號所示金額，至該編號
    所示之乙○○名下帳戶。嗣另基於意圖為自己不法所有之犯意
    ，向甲○○誆稱因作法尚未圓滿，必須另付金錢，待作法圓滿
    後即可將全部金錢一併返還云云，致甲○○陷於錯誤，先後於
    附表編號2至132（即起訴書附表一編號3至133）所示時間，
    匯款各編號所示金額，至各編號所示之乙○○名下或其所實際
    支配之帳戶，而分別對甲○○詐欺取財得逞。嗣因甲○○察覺受
    騙，報警處理，始偵悉上情。
二、案經甲○○訴由新北市政府警察局中和分局報請臺灣新北地方
    檢察署檢察官偵查起訴。
　　理  由
壹、證據能力：
　　本院認定事實所憑之供述證據及非供述證據，檢察官、被告
    於本院審理時均同意作為本案證據（本院卷第174至180頁)
    ，且迄本院言詞辯論終結前，當事人及辯護人均未聲明異議
    ，無證據足認係公務員違背法定程序所取得，亦無顯不可信
    或不得作為證據之情形，經本院於審判期日依法進行調查提
    示，均有證據能力。
貳、實體方面：
一、認定事實所憑之證據及理由：
　㈠上開事實，業據上訴人即被告乙○○於本院審理時坦承不諱（
    本院卷第240頁），核與告訴人甲○○於警詢及偵訊時之指訴
    情節（偵18490卷第3至11頁、偵續166卷一第34至37頁、370
    至373頁）相合，且有證人王致文(偵續166卷一第291至295
    頁）及簡瑞瑩於調詢時（偵續166卷一第299至304頁）、邱
    美賢（偵續166卷一第310至317頁、358至363頁）、林菊花
    （偵續166卷一第258至259頁、370至371頁）、陳登豐（偵
    續166卷一第272至273頁、370至371頁）及黃月蓮於調詢及
    偵訊時之證述（偵續166卷一第282至283頁、371頁反面至37
    2頁）可參，此外並有相關匯款證明（如附表「匯款證明附
    卷處」欄所示）、簡訊及行動通訊對話紀錄（偵18490卷第4
    4頁、86至145頁、偵30246卷第43至69頁、80至82頁）、米
    那諾實業有限公司（下稱米那諾公司）及捷瑩企業社登記資
    料（偵續166卷二第41至43頁）、被告設於臺灣銀行中崙分
    行（偵續166卷二第99至162頁）及華泰銀行內湖分行（偵續
    166卷二第213至223頁）、邱美賢設於聯邦銀行西湖分行（
    偵續166卷二第249至252頁）及華泰銀行內湖分行（偵續166
    卷二第241頁）、王致文設於聯邦銀行西湖分行(偵續166卷
    二第311至314頁）、米那諾公司設於聯邦銀行西湖分行（偵
    續166卷二第270至281頁、299頁)及第一銀行大同分行(偵續
    166卷二第243至247頁）、捷瑩企業社設於永豐銀行三重分
    行帳戶歷史交易明細（偵續166卷二第317至326頁）附卷可
    稽，足以擔保被告之自白與事實相符。
　㈡關於附表編號5、15（即起訴書附表一編號6、16）之款項，
    被告係使用不知情之王致文（被告之前配偶）設於聯邦銀行
    西湖分行000000000000號帳戶收受；另關於附表編號7、8（
    即起訴書附表一編號8、9）之款項，被告則係使用其所經營
    之米那諾公司設於聯邦銀行西湖分行000000000000號帳戶收
    受，此有相關帳戶歷史交易明細可稽(偵續166卷二第311頁
    、314頁、299頁），起訴書記載上開收款帳戶之帳號分別為
    00000000000號、000000000000號，均有錯誤。又關於附表
    編號105（即起訴書附表一編號106）之匯款金額，應為新臺
    幣（下同）8萬元，此觀相關匯款申請書、帳戶歷史交易明
    細所示甚明（偵續166卷一第166頁、卷二第150頁），起訴
    書記載該次匯款之金額為9萬元，亦屬誤載。惟均無礙起訴
    範圍之特定，爰逕予更正之，附此敘明。
　㈢從而，本案事證明確，被告犯行均堪認定。
二、論罪科刑及撤銷改判之理由：
　㈠查被告為附表編號1至52所示之詐欺行為後，刑法第339條已
    於103年6月18日修正公布，同年月20日生效施行。修正前該
    條第1項之法定刑為「5年以下有期徒刑、拘役或科或併科1
    千元以下罰金」，修正後則為「5年以下有期徒刑、拘役或
    科或併科50萬元以下罰金」，比較新舊法適用結果，修正後
    之規定非有利於被告，依刑法第2條第1項前段規定，此部分
    應適用修正前之刑法第339條第1項規定。是核被告所為，係
    犯修正前刑法第339條第1項之詐欺取財罪（附表編號1至52
    部分)、現行刑法第339條第1項之詐欺取財罪（附表編號53
    至132部分）。被告佯以「藥師佛」代言人名義，先後多次
    以暫時保管金錢之不實謊言欺騙告訴人，顯無為告訴人保管
    財物之真意，此觀其於本院審理時所供：我從頭到尾都是騙
    告訴人等語至灼（本院卷第240頁），是其自始至終所為，
    均屬詐術之實施，而應成立詐欺取財罪。起訴書認被告就附
    表編號1（即起訴書附表一編號2)部分，係犯刑法第335條第
    1項之侵占罪嫌云云，尚有未洽，惟其基本社會事實與所侵
    害之法益相同，爰於踐行告知程序後（本院卷第227頁），
    變更此部分之起訴法條。又關於附表編號61及62、74及75、
    76及77、79及80、82及83、90至92部分，被告每次以不實謊
    言詐騙告訴人，致告訴人於同日密集時間內匯出數筆款項至
    同一帳戶，侵害相同法益，各舉動之獨立性極為薄弱，依一
    般社會健全觀念難以強行分離，應各視為包括之一行為予以
    評價較為合理，分別成立接續犯，各論以1罪（共6罪）。所
    犯125罪(上開6罪＋其餘每個編號各成立1罪共119罪)，犯意
    各別，行為互殊，應分論併罰。起訴書認附表編號2至132（
    即起訴書附表一編號3至133）構成接續犯，僅論以1罪云云
    ，亦有誤會。
　㈡刑法第59條規定之酌量減輕其刑，必須犯罪另有特殊之原因
    與環境，在客觀上足以引起一般同情，認為即使予以宣告法
    定最低刑度，猶嫌過重者，始有其適用。本案被告所犯詐欺
    取財罪為法定最低本刑罰金之罪（修正前刑法第339條第1項
    之法定本刑為5年以下有期徒刑、拘役或科或併科1千元《依
    刑法施行法第1條之1第2項提高為30倍》以下罰金；現行刑法
    第339條第1項之法定刑為5年以下有期徒刑、拘役或科或併
    科50萬元以下罰金），並無所謂即使宣告法定最低刑度猶嫌
    過重之情形，自不合於刑法第59條規定之適用。
　㈢原審論罪科刑，固非無見。惟查：1、附表編號1（即起訴書
    附表一編號2)部分，被告係以暫時保管金錢之不實謊言欺騙
    告訴人，應成立詐欺取財罪，已見前述。原判決認此部分係
    成立刑法第335條第1項之侵占罪，容有未洽；2、除附表編
    號61及62、74及75、76及77、79及80、82及83、90至92部分
    ，被告每次以不實謊言詐騙告訴人，致告訴人於同日密集時
    間內匯出數筆款項至同一帳戶，分別成立接續犯，各論以1
    罪（共6罪）外，其餘每個編號各成立1罪（共119罪），所
    犯合計125罪（6罪＋119罪），犯意各別，行為互殊，應分論
    併罰，亦見前述。原判決認附表編號2至132（即起訴書附表
    一編號3至133）構成接續犯，僅論以1罪，判處有期徒刑2年
    9月，顯有違誤之處；3、附表編號105（即起訴書附表一編
    號106）之詐騙金額，應為8萬元，原判決誤認為9萬元，且
    被告於原審已償還告訴人80萬元，此部分犯罪所得毋庸諭知
    沒收追徵（詳下述），原審漏未審酌上情，亦欠允當。被告
    提起上訴，請求從輕量刑，辯護人則以被告犯後坦承犯行、
    係因經營公司積欠高額債務始鋌而走險、目前罹患眼疾而領
    有重度身心障礙證明、須扶養一位未成年子女等由，請求酌
    減被告罪刑，另主張附表編號2至132應僅成立接續犯1罪云
    云，均無足採，經核其上訴為無理由。檢察官提起上訴，指
    摘原審判決認事用法尚嫌未洽等語，非無理由，且原審判決
    既有上開未洽之處，無可維持，應由本院撤銷改判之。
　㈣爰審酌被告不思循正當途徑獲取財物，竟利用告訴人相信作
    法改運之心理，假藉神明名義詐財，期間甚長、次數極多，
    一再造成告訴人財產損害，且迄今未與告訴人和解，僅合計
    賠償80萬元（詳下述），惡性不輕，縱令被告犯後坦承犯行
    、自稱係因經營公司積欠高額債務始鋌而走險、目前罹患眼
    疾而領有重度身心障礙證明（本院卷第255頁）、須扶養一
    位未成年子女（本院卷第257頁）等情不虛，仍應給予適當
    之處罰，不容輕縱，並考量其犯罪之動機、目的、手段、每
    次詐騙之金額、對於告訴人所生損害程度，兼衡其教育程度
    、工作及家庭狀況（本院卷第241頁）等一切情狀，分別量
    處如附表「本判決主文」欄所示之刑，且就得易科罰金之刑
    部分，諭知易科罰金之折算標準。並斟酌被告所犯之罪數、
    各罪罪名均相同，每次犯罪之方法、過程、態樣亦相近，均
    侵害相同告訴人之財產法益，其行為所呈現之人格特質及整
    體惡害，予以綜合評價，兼衡刑罰經濟及恤刑之刑事政策，
    就不得易科罰金部分(附表編號1至4、6至9、11至13、15、1
    6、18至20、24、29、30、35、38至40、42至47、49、50、5
    6、63、74、75、81、95、96、98、101）、得易科罰金部分
    （附表編號5、10、14、17、21至23、25至28、31至34、36
    、37、41、48、51至55、57至62、64至73、76至80、82至94
    、97、99、100、102至132），分別定其應執行刑如主文第
    二項所示，且就得易科罰金之刑部分，諭知易科罰金之折算
    標準。本案對被告所處之刑，有逾有期徒刑2年之宣告，且
    未與告訴人和解獲其原諒，認有執行之必要，無從宣告緩刑
    ，併此敘明。
　㈤沒收：
　⒈被告為附表編號1至100所示之行為後，刑法總則關於沒收之
    規定已於104年12月30日修正公布，並於105年7月1日生效施
    行。惟依修正後刑法第2條第2項規定，沒收應適用裁判時之
    法律，而無刑法第2條第1項「從舊從輕原則」之適用，合先
    敘明。
　⒉本案被告實行附表編號1至132所示犯行，合計詐得6958萬元
    。惟被告於原審已償還告訴人80萬元乙情，業據告訴人陳明
    在卷（本院卷第241頁），此部分既已實際合法發還告訴人
    ，依刑法第38條之1第5款規定，毋庸宣告沒收追徵。其餘68
    78萬元（6958萬元－80萬元），固未扣案，惟為本案被告支
    配管領之犯罪所得，且無刑法第38條之2第2項過苛之虞、欠
    缺刑法上之重要性等情形，爰依刑法第38條之1第1項前段宣
    告沒收，並依同條第3項諭知於全部或一部不能沒收或不宜
    執行沒收時，追徵其價額。
據上論斷，應依刑事訴訟法第369條第1項前段、第364條、第299
條第1項前段、第300條，刑法第2條第1項前段、第2項、第339條
第1項（修正前）、第339條第1項、第51條第5款、第41條第1項
前段、第8項、第38條之1第1項前段、第3項、第5項，刑法施行
法第1條之1第1項、第2項，判決如主文。
本案經檢察官歐蕙甄提起公訴，檢察官阮卓群提起上訴，檢察官
黃建麒到庭執行職務。
中　　華　　民　　國　　109 　年　　11　　月　　30　　日
              　　刑事第六庭    審判長法　官  劉方慈
                                      法　官  許曉微
                                      法　官  朱嘉川
以上正本證明與原本無異。
不得上訴。
                                      書記官  尤朝松 
中　　華　　民　　國　　109 　年　　12　　月　　1 　　日
附錄本案論罪科刑法條全文：
修正前中華民國刑法第339條第1項
意圖為自己或第三人不法之所有，以詐術使人將本人或第三人之
物交付者，處5年以下有期徒刑、拘役或科或併科1千元以下罰金
。

中華民國刑法第339條第1項
意圖為自己或第三人不法之所有，以詐術使人將本人或第三人之
物交付者，處5年以下有期徒刑、拘役或科或併科50萬元以下罰
金。